【裁判字號】    98,易,171
【裁判日期】    980527
【裁判案由】    竊盜等
【裁判全文】
臺灣屏東地方法院刑事判決               98年度易字第171號
公  訴  人  臺灣屏東地方法院檢察署檢察官
被      告  丁○○
被      告  丙○○
指定辯護人  本院公設辯護人乙○○
上列被告因竊盜等案件，經檢察官提起公訴（97年度偵字第1301
號），本院判決如下：
    主  文
丙○○共同犯攜帶兇器竊盜罪，處有期徒刑肆月，如易科罰金，
以新臺幣壹仟元折算壹日；又共同犯攜帶兇器竊盜罪，處有期徒
刑肆月，如易科罰金，以新臺幣壹仟元折算壹日，應執行有期徒
刑陸月，如易科罰金，以新臺幣壹仟元折算壹日，緩刑參年，緩
刑期間付保護管束。
丁○○被訴部分公訴不受理。
    事  實
一、丙○○因智能障礙，致其辨識行為違法或依其辨識而行為之
    能力，顯著減低，其與丁○○（已死亡，另為不受理判決，
    詳後述）為夫妻，二人共同基於意圖為自己不法所有之犯意
    聯絡，分別於(一)民國96年10月28日13時許，共同使用手推車
    ，攜帶客觀上足以對人之生命身體構成威脅屬兇器之老虎鉗
    （未扣案）1 支，前往己○○○所有坐落屏東縣崁頂鄉○○
    村○○○段135 地號土地上之鐵皮屋鴨寮，利用上開兇器，
    拆卸竊取上開鐵皮屋鴨寮之鐵條一批（重約30公斤）得手，
    並利用上開手推車搭載上開竊得鐵條，推往不知情戊○○（
    業經檢察官為不起訴處分）於屏東縣潮州鎮○○路19號經營
    之資源回收場，變賣得款新臺幣（下同）3 百元，二人朋分
    花用殆盡；(二)同年月29日13時許，再次使用手推車，攜帶上
    開屬兇器之老虎鉗（未扣案）1 支，前往己○○○所有上開
    鐵皮屋鴨寮，拆卸竊取上開鐵皮屋鴨寮之鐵條及Ｃ型鋼一批
    （共重約20公斤）得手，隨即利用上開手推車搭載竊得鐵條
    ，於同日15時許，在上開資源回收場，變賣得款2 百元，二
    人朋分花用殆盡。
    理  由
壹、有罪部分
一、訊據被告丙○○對於上開與共同被告丁○○一同前往己○○○鐵皮鴨寮之事實固不諱言，然矢口否認有竊盜之犯行，辯
    稱：拆卸鐵條有經過己○○○之同意，且賣得之錢有與己○○○平分，另伊在該處並未下手拆卸鐵條，僅在旁遊玩云云
    。經查：
(一)被告於警詢中已供承有用手拆卸鐵條之事實（警卷第21頁）
    ，且案發現場僅有鴨寮設備，附近尚有公墓，並無何遊樂設
    施，有現場位置圖附卷可考（警卷第59、60頁），被告辯稱
    ：僅在旁遊玩，並未下手拆卸鐵條云云，顯與現場情景不符
    ，並不足取。
(二)證人己○○○迭於警詢、偵查及本院審理中均明確供證：並
    未同意被告2 人拆卸其鴨寮之鐵條等語（警卷第30頁、偵查
    卷第11頁、本院卷第27頁背面），於本院審理更證稱：賣鐵
    條的錢，伊及伊先生都沒有分到等語（本院卷第27頁背面）
    。證人己○○○復於偵查中供證：鴨寮尚有在使用，裡面還
    有鵝、雞約20多隻等語（同上偵查卷頁），該鴨寮既屬堪用
    ，衡情應無同意他人拆卸鐵條變賣之理。況該鴨寮係證人所
    有，若欲拆卸鐵條變賣，證人大可親自為之，而獨得變賣之
    款項，豈有假手被告2 人讓其朋分價款之理。至證人即資源
    回收場經營者戊○○固於本院審理中證稱：當時被告2 人說
    是他們親戚的鴨寮失火後，叫他們去拆鐵條賣，錢要與他們
    親戚平分，但我沒有見到價錢平分的情形云云（本院卷第35
    頁背面、第36頁），此純係聽聞被告2 人之詞，並不足採。
    又證人甲○○亦到庭供證：有與被告2 人及丁○○母親陳郭
    愛一同前去己○○○家中詢問其有無分到賣鐵條的錢，當時
    己○○○及其先生均承認有分到錢，1 次2 百元、1 次3百
    元等語（本院卷第36頁背面），然被告丁○○於警詢時供稱
    ：第1 次拿150 元給己○○○，第2 次拿100 元給己○○○
    云云（警卷第14頁），與證人供證情詞不符，苟己○○○確
    有分到錢財，則2 人供述之金額理應一致，足認證人甲○○
    之證言顯屬迴護被告丙○○之詞，並不足取。
    綜上，被告上開所辯，洵屬避就飾卸之詞，並不足採。事證
    明確，被告犯行應堪認定。
二、查老虎鉗質地堅硬，客觀上足以對人之生命身體構成威脅，
    應屬兇器，核被告2 次竊盜犯行，均係犯刑法第321 條第1
    項第3 款之攜帶兇器竊盜罪。被告與丁○○間有犯意聯絡及
    行為分擔，皆為共同正犯。被告智能障礙，有中華民國身心
    殘障手冊影本附卷可憑，於本院庭訊時應對遲鈍，足認其辨
    識行為違法或依其辨識而行為之能力，顯著減低，爰各依刑
    法第19條第2 項規定減輕其刑。審酌被告行竊被害人財物，
    損害被害人之財產法益，行為誠屬失當，惟念其智識程度不
    高，於本件復非居於主導地位等一切情狀，分別量處如主文
    所示之刑，並定其應執行刑及諭知易科罰金之折算標準。再
    被告未曾因故意犯罪受有期徒刑以上刑之宣告，有臺灣高等
    法院被告前案紀錄表附卷可憑，其因智識程度不高致罹犯行
    ，經此偵審程序之教訓，當知所警惕而無再犯之虞，本院因
    認其所宣告之刑以暫不執行為適當，爰予宣告緩刑3 年，用
    啟自新。又為惕其自新，建立正確法治觀念，併諭知緩刑期
    間付保護管束。至作案所用之老虎鉗1 支，並未扣案，為免
    日後執行困難，爰不予宣告沒收。
貳、公訴不受理部分
一、公訴意旨詳如附件起訴書所載被告丁○○部分。
二、按被告在刑事訴訟上具有為訴訟主體及訴訟客體之地位，不
    僅是刑事訴訟之當事人，更為訴訟程式之對象；若於檢察官
    偵查中，被告死亡，依刑事訴訟法第252 條第6 款之規定，
    檢察官應為不起訴之處分，以終結其偵查程式；若於法院審
    理中，被告死亡者，法院始依刑事訴訟法第303 條第5 款之
    規定為不受理之判決，以終結其訴訟關係。惟於檢察官偵查
    時，被告已死亡，而檢察官疏未查明，未依上述規定為不起
    訴處分，仍向該管法院起訴者，因檢察官提出起訴書於管轄
    法院產生訴訟繫屬時，該被告早已死亡，訴訟主體業已失其
    存在，訴訟程式之效力並不發生，其起訴程序違背規定至明
    ，此際法院應依刑事訴訟法第303 條第1 款規定，判決不受
    理。本件被告丁○○於檢察官偵結起訴前之97年10月25日即
    已死亡，有法務部戶役政連結作業系統查詢資料1 份在卷可
    稽，依上開說明，起訴程序違背規定，本院就此部分爰不經
    言詞辯論，依刑事訴訟法第303 條第1 款規定，判決不受理
    。
據上論斷，應依刑事訴訟法第299 條第1 項前段、第303 條第1
款、第307 條，刑法第28條、第321 條第1 項第3 款、第19條第
2 項、第51條第5 款、第41條第1 項前段、第74條第1 項第1 款
、第93條第1 項，判決如主文。
本案經檢察官潘國威到庭執行職務。
中    華    民    國    98    年    5     月    27    日
                  刑事第三庭    法  官  趙家光
以上正本證明與原本無異。
如不服本判決應於收受判決後10日內向本院提出上訴書狀，並
應敘述具體理由；其未敘述上訴理由者，應於上訴期間屆滿後
20日內向本院補提理由書（均須按他造當事人之人數附繕本）
「切勿逕送上級法院」。
中    華    民    國    98    年    5     月    27    日
                                書記官  張語恬
附錄本案論罪科刑條文
中華民國刑法第321條第1項第3款
犯竊盜罪而有左列情形之一者，處六月以上、五年以下有期徒刑
：
三、攜帶兇器而犯之者。


司法院資訊處製作；財團法人民間司法改革基金會備份。
